【裁判字號】    99,上訴,395
【裁判日期】    990303
【裁判案由】    違反毒品危害防制條例
【裁判全文】
臺灣高等法院高雄分院刑事判決         99年度上訴字第395號
上  訴  人
即  被  告  甲○○
上列上訴人因違反毒品危害防制條例案件，不服臺灣屏東地方法
院98年度訴字第1168號中華民國98年11月30日第一審判決（起訴
案號：臺灣屏東地方法院檢察署98年度毒偵字第624 、843 、10
33、1034號），提起上訴，本院判決如下：
     主  文
上訴駁回。
     理  由
一、按「不服地方法院之第一審判決而上訴者，應向管轄第二審
    之高等法院為之。上訴書狀應敘述具體理由。上訴書狀未敘
    述上訴理由者，應於上訴期間屆滿後20日內補提理由書於原
    審法院。逾期未補提者，原審法院應定期間先命補正」、「
    第二審法院認為上訴書狀未敘述理由或上訴有第362 條前段
    之情形，應以判決駁回之。但其情形可以補正而未經原審法
    院命其補正者，審判長應定期間先命補正」，刑事訴訟法第
    361 條、第367 條分別定有明文。職是，不服地方法院之第
    一審判決而上訴者，其上訴書狀應敘述具體理由，至於上訴
    理由是否具體，係屬第二審法院審查範圍，則不在命補正之
    列，此參照上開條文之修正理由自明。
二、再所稱具體理由，係指須就不服之判決為具體之指摘而言，
    如僅泛稱原判決認事用法不當或採證違法、判決不公等，均
    非具體理由（法院辦理刑事訴訟案件應行注意事項第162 點
    參照）。復按「所謂具體理由，必係依據卷內既有訴訟資料
    或提出新事證，指摘或表明第一審判決有何採證認事、用法
    或量刑等足以影響判決本旨之不當或違法，而構成應予撤銷
    之具體事由，始克當之（例如：依憑證據法則具體指出所採
    證據何以不具證據能力，或依憑卷證資料，明確指出所為證
    據證明力之判斷如何違背經驗、論理法則）；倘僅泛言原判
    決認定事實錯誤、違背法令、量刑失之過重或輕縱，而未依
    上揭意旨指出具體事由，或形式上雖已指出具體事由，然該
    事由縱使屬實，亦不足以認為原判決有何不當或違法者（例
    如：對不具有調查必要性之證據，法院未依聲請調查亦未說
    明理由，或援用證據不當，但除去該證據仍應為同一事實之
    認定），皆難謂係具體理由，俾與第二審上訴制度旨在請求
    第二審法院撤銷、變更第一審不當或違法之判決，以實現個
    案救濟之立法目的相契合，並節制濫行上訴」（最高法院97
    年度臺上字第892 號判決意旨參照）。是如上訴理由書狀並
    未依據卷內訴訟資料，具體指摘原判決認事用法有何違法或
    不當之情形，即屬上訴未敘述具體理由。又上訴書狀未敘述
    具體理由者，其上訴即屬於刑事訴訟法第362 條前段所定「
    上訴不合法律上之程式」之情形，第二審法院自應依同法第
    367 條之規定，以判決駁回之。
三、本案上訴人即被告（下稱被告）甲○○不服原審判決提起上
    訴，其上訴書所載理由略謂：本案經原審審理後，檢察官具
    體求刑有期徒刑3 年6 月，然原審卻判處被告有期徒刑4 年
    ，實嫌過重，爰依法提起上訴等語。經查：
  (一)本件原判決就檢察官起訴被告前經觀察、勒戒及強制戒治後
    ，仍於強制戒治執行完畢後5 年內，分別基於施用第一級毒
    品海洛因及第二級毒品甲基安非他命之犯意，為如附表各編
    號所示之施用毒品犯行，業已罪證明確，且為累犯，爰依毒
    品危害防制條例第10條第1 項、第2 項、第18條第1項 前段
    ，刑法第11條前段、第47條第1 項、第51條第5 款、第38條
    第1 項第2 款等規定，就被告上開所犯判處罪刑，業已詳敘
    其認定之依據及所憑之理由，經核並無違誤。
  (二)關於刑之量定，係實體法上賦予法院得為自由裁量之事項，
    倘其未有逾越法律所規定之範圍，或濫用其權限，即不得任
    意指摘為違法。且在同一犯罪事實與情節，如別無其他加重
    或減輕之原因，下級審量定之刑，亦無過重或失輕之不當情
    形，則上級審法院對下級審法院之職權行使，原則上應予尊
    重（最高法院75年度臺上字第7033號判例意旨，及85年度臺
    上字第2446號判決意旨可資參照）。原判決審酌被告前有多
    項前科，有臺灣高等法院被告前案紀錄表在卷，堪認素行甚
    差，又屢遭判刑執行，卻仍不知反省戒慎，絲毫未因歷經司
    法程序而記取教訓，猶自陷於毒癮之害，一再施用毒品復犯
    下本案各罪，原不宜寬貸，惟念及被告尚能坦承罪行，犯後
    態度非劣等一切情狀，就被告所犯各罪，分別量處附表各編
    號所示之刑，並定應執行刑為有期徒刑4 年，經核原判決已
    就刑法第57條揭示之各種量刑條件妥為斟酌，量刑尚稱允當
    ，並無失輕、過重或違反比例原則、平等原則或公平正義之
    情形。
  (三)被告雖執前詞為辯，然檢察官於審判中所為之具體求刑，僅
    係供法院量刑之參考，並無拘束法院之效力，是原審依據刑
    法第57條規定之各種量刑條件，就被告所犯各罪，分別量處
    附表各編號所示之刑，並定應執行刑為有期徒刑4 年，而不
    採納檢察官之量刑建議，於法並無違誤。被告執此指摘原判
    決不當，尚無足採，且非上訴第二審法院之具體理由。
四、綜上，被告就原判決業已審酌之量刑條件，空泛指摘原判決
    量刑過重，且未依據卷內訴訟資料，具體指摘原判決認事用
    法有何違法或不當之情形，其上訴顯屬未敘述具體理由之情
    形。核之上揭說明，應認被告之上訴違背法律上之程式，自
    應予以駁回。
五、同案被告蒲健國部分，業經原審判處罪刑確定，茲不再論列
    。
六、依刑事訴訟法第367 條前段、第372 條，不經言詞辯論，逕
    為判決如主文。
中    華    民    國    99    年    3     月    3     日
                  刑事第一庭    審判長法  官 翁慶珍
                                      法  官 黃仁松
                                      法  官 徐美麗
以上正本證明與原本無異。
施用第一級毒品部分如不服本判決應於收受本判決後10日內向本
院提出上訴書狀，其未敘述上訴理由者，並得於提起上訴後10日
內向本院補提理由書狀（均須按他造當事人之人數附繕本）「切
勿逕送上級法院」。
施用第二級毒品部分不得上訴。
中    華    民    國    99    年    3     月    3     日
                                      書記官 賴梅琴
【附表】
┌─┬───────┬─────────────┬─────┐
│編│犯罪時間、地點│查    獲    經    過      │論罪科刑  │
│號│、行為        │                          │          │
├─┼───────┼─────────────┼─────┤
│1 │98年3月14日14 │98年3月17日12時20分許，為 │甲○○施用│
│  │時許，在屏東縣│警持搜索票至甲○○左列住處│第一級毒品│
│  │林邊鄉水利村豐│查緝其施用毒品案件，後經其│，累犯，處│
│  │漁路103號鄭聰 │同意採尿送檢，結果呈現可待│有期徒刑壹│
│  │義住處內，以將│因、嗎啡陽性反應，因而查獲│年。      │
│  │海洛因粉末摻入│。                        │          │
│  │香菸後點燃吸食│                          │          │
│  │煙霧之方式，施│                          │          │
│  │用第一級毒品海│                          │          │
│  │洛因1次。     │                          │          │
├─┼───────┼─────────────┼─────┤
│2 │98年5月13日6時│98年5月13日17時5分許，鄭聰│甲○○施用│
│  │許，在停放屏東│義於編號3 犯行後隨手將注射│第二級毒品│
│  │縣恆春鎮○○路│針筒擲出窗外，適為巡邏員警│，累犯，處│
│  │段之車牌號碼04│發覺有異故趨前盤查，因而起│有期徒刑捌│
│  │20-JJ 號自用小│出甲基安非他命7 包（驗後淨│月。扣案第│
│  │客車車內，以將│重分別為0.101 、0.087 、0.│二級毒品甲│
│  │甲基安非他命放│ 084、0.084 、0.091 、0.09│基安非他命│
│  │入所有玻璃球內│、0.08公克），以及編號3所 │柒包（驗後│
│  │燒烤後吸食煙霧│示施用毒品使用之注射針筒1 │淨重分別為│
│  │之方式，施用第│支，後經甲○○同意採尿送檢│0.10 1、0.│
│  │二級毒品甲基安│，結果呈現可待因、嗎啡及甲│087 、0.08│
│  │非他命1 次。  │基安非他命陽性反應，因而查│4 、0.084 │
│  │              │獲。                      │、0.091 、│
│  │              │                          │0.09、0.08│
│  │              │                          │公克）沒收│
│  │              │                          │銷燬之。  │
├─┼───────┼─────────────┼─────┤
│3 │98年5月13日17 │查獲情形同前開編號2所示。 │甲○○施用│
│  │時許，在前開編│                          │第一級毒品│
│  │號2 同址車內，│                          │，累犯，處│
│  │以將海洛因粉末│                          │有期徒刑壹│
│  │摻水置入所有針│                          │年。扣案沾│
│  │筒後注射血管之│                          │黏海洛因之│
│  │方式，施用第一│                          │注射針筒壹│
│  │級毒品海洛因1 │                          │支沒收銷燬│
│  │次。          │                          │之。      │
├─┼───────┼─────────────┼─────┤
│4 │98年6月11日8時│98年6月11日18時30分許，在 │甲○○施用│
│  │許，在其前開如│屏東縣高樹鄉○○村○○路28│第一級毒品│
│  │編號1 所示之住│1號「臺灣巨蛋便利商店」前 │，累犯，處│
│  │處內，以將海洛│，因甲○○、蒲健國駕駛失竊│有期徒刑壹│
│  │因粉末摻水置入│車輛遭到查獲，並為警自鄭聰│年。扣案第│
│  │所有針筒後注射│義處起出海洛因1包（驗後淨 │一級毒品海│
│  │血管之方式，施│重0.071 公克）、沾黏海洛因│洛因壹包（│
│  │用第一級毒品海│之挑食器1 支、預備供施用毒│驗後淨重：│
│  │洛因1 次。    │品使用之注射針筒1 支，後經│0.071 公克│
│  │              │甲○○同意採尿送檢，結果呈│）、沾黏海│
│  │              │現可待因、嗎啡及甲基安非他│洛因之挑食│
│  │              │命陽性反應，因而查獲。    │器壹支均沒│
│  │              │                          │收銷燬之。│
│  │              │                          │扣案預備供│
│  │              │                          │施用毒品使│
│  │              │                          │用之注射針│
│  │              │                          │筒壹支沒收│
│  │              │                          │。        │
├─┼───────┼─────────────┼─────┤
│5 │於前開編號4 所│查獲情形同前開編號4所示。 │甲○○施用│
│  │示犯罪時間後之│                          │第二級毒品│
│  │98年6 月11日某│                          │，累犯，處│
│  │時，在編號1 所│                          │有期徒刑捌│
│  │示之住處內，以│                          │月。      │
│  │將甲基安非他命│                          │          │
│  │放入所有玻璃球│                          │          │
│  │內燒烤後吸食煙│                          │          │
│  │霧之方式，施用│                          │          │
│  │第二級毒品甲基│                          │          │
│  │安非他命1 次。│                          │          │
└─┴───────┴─────────────┴─────┘

司法院資訊處製作；財團法人民間司法改革基金會備份。
